【裁判字號】    94,易,385
【裁判日期】    950525
【裁判案由】    妨害公務
【裁判全文】
臺灣嘉義地方法院刑事判決               94年度易字第385號
公  訴  人  臺灣嘉義地方法院檢察署檢察官
被      告  丙○○
            戊○○
            己○○
            乙○○
上列四人共同
選任辯護人  楊漢東律師
上列被告因妨害公務案件，經檢察官提起公訴（九十四年度偵字
第四二二一號），本院判決如下：
    主  文
丙○○、戊○○、己○○、乙○○共同犯妨害公務執行罪，各處
拘役伍拾日，如易科罰金，均以佰元折算壹日。均緩刑貳年。
    事  實
一、緣自民國九十四年六月十二日起，嘉義縣東石鄉掌潭村內因
    連日豪雨、大雨不斷，造成該村內嚴重積水不退，對外交通
    中斷，村內居民無法對外聯絡，導致民生物資補給困難，亟
    需外界援助，而嘉義縣政府則於九十四年六月二十日指派縣
    府社會局局長庚○○前往掌潭村視察關切救災物資發放情形
    ，庚○○係依法執行職務之公務員，其於當日上午十一時三
    十分許，到達嘉義縣東石鄉掌潭村村長門前東側，斯時，在
    場之丙○○向庚○○述說，掌潭村民已經六天都沒有領到水
    災的救災物資等語，經庚○○向丙○○解釋，嘉義縣政府自
    水災發生後皆有將民生物資分配到掌潭村，且都有人簽收等
    語，惟此不為丙○○所接受，丙○○旋即以廣播器向村民廣
    播，嘉義縣政府社會局長講說「掌潭村災民都亂講有關發放
    物資救濟問題」等語，造成當時現場之掌潭村村民群情激憤
    ，戊○○、己○○、乙○○及姓名年籍不詳之穿著條紋衣服
    之男子聽聞前開廣播後，亦激憤異常，該四人乃與丙○○共
    同基於對公務員依法執行職務時，施強暴、脅迫之犯意聯絡
    ，其等紛紛靠近且將庚○○圍住，正當庚○○向村民解釋縣
    政府物資發放過程時，丙○○等人除包圍庚○○外，前揭姓
    名年籍不詳之穿著條紋衣服之男子則出手拉扯庚○○，致其
    向後退了數步，因重心不穩而跌倒在地（惟未受傷），使庚○○無法繼續執行嘉義縣政府所指派之公務，嗣因其他村民
    見庚○○跌倒在地後，前來勸阻，庚○○始得離去現場。
二、案經嘉義縣警察局朴子分局報請臺灣嘉義地方法院檢察署檢
    察官偵查起訴。
    理  由
一、被告丙○○、戊○○、己○○、乙○○及辯護人均對於被告
    以外之人於警詢及檢察官偵查時之陳述，表示對於其證據能
    力不爭執（見本院卷第八○頁），且本院認為前開筆錄作成
    時之情況，合法且無不當，故被告以外之人於警詢及偵查時
    之陳述，自得為證據，先予敘明。
二、被告丙○○、戊○○、己○○、乙○○等對於前揭時、地確
    與被害人庚○○發生爭執一事固不否認，然矢口否認知悉被
    害人為執行職務之公務員及妨害公務之犯行，被告丙○○並
    辯稱：伊沒有與被害人拉扯，被害人跌倒時伊離他很遠；被
    告戊○○辯稱：被害人站在路的邊緣，他退了二、三步才跌
    倒，當時都有記者在拍攝，伊等不可能拉扯他；被告己○○
    辯稱：當時是有人講話大聲，被害人才後退，並沒有拉扯或
    推擠他；被告乙○○則辯稱：伊沒有看到有人與被害人拉扯
    ，也沒有看到被害人跌倒云云。惟查：
  (一)據被告戊○○於警詢時坦承被害人當日至嘉義縣東石鄉掌潭
    村救災時，有表明其為嘉義縣政府社會局局長等情（見警詢
    第五頁）。且被告丙○○於九十四年六月十九日至嘉義縣政
    府抗議救災行動緩慢一事，當時丙○○亦曾遞名片予被害人
    （見本院卷第一○四頁），可見被告等應知悉被害人為依法
    執行職務之公務員，況被告等對於本件被害人前來掌潭村瞭
    解災情時與被害人對於是否發放足夠之救災物資發生爭執一
    事，均不否認，甚至被告等及村民亦邀請被害人至村內勘查
    救災物資是否足夠（見警詢第五頁、第八頁）等情觀之，若
    被告等不知被害人為依法執行職務之公務員，其等又何必圍
    著被害人，並與之爭論物資發放情形，甚而邀請被害人至村
    內查看物資是否足夠，可見被告等顯然知悉被害人為嘉義縣
    政府派往掌潭村執行職務之公務員。
  (二)被告等上述犯行業據被害人於警偵中指訴明確（見警卷第十
    四頁至第十六頁，偵查卷第十一頁至第十二頁），且證人即
    被害人於本院審理時亦具結證稱：其跟被告丙○○解釋物資
    發放情形，丙○○無法接受，他就廣播說嘉義縣社會局長都
    亂說，所以就聚集了很多村民，包括現場一些記者也都聚集
    過來，但實際上我跟丙○○在意見溝通上有歧異，我有跟丙○○說不要亂講，也提供一些資料給他，廣播後就有一些人
    圍過來，有人抓我的手，我不讓他抓，我就一直退，他們一
    直圍過來往我身上靠近，我一邊掙扎不讓他們抓我的手或碰
    我身體，一方面往後退，後來就在一間民宅前跌倒等語（見
    本院卷第一○一頁），可見當時被告等知悉被害人前來掌潭
    村瞭解災情及物資發放情形後，因不滿被害人對於物資發放
    情形與其等之理解不同，被告丙○○乃以廣播方式召集村民
    前來理論，其間有人出來拉扯被害人，致被害人邊抵抗邊後
    退，甚至跌倒等情。
  (三)又因各電視台拍攝之角度不同，本院當庭勘驗中天電視台採
    訪新聞時所拍攝之當時情形：於被害人說明物資發放情形時
    有一姓名年籍不詳，穿著條紋衣服之男子及被告戊○○、丙○○等人將被害人圍住，該穿著條紋衣服之男子上前拉住被
    害人之手並與被害人理論，被告戊○○在該穿著條紋衣服男
    子之左手邊、被告丙○○則在右手邊，其後該穿著條紋衣服
    男子與被害人有身體接觸，被害人即跌倒等情形（見本院卷
    第五七頁）；另東森電視台採訪新聞所拍攝之角度及時機，
    則顯示被告己○○、乙○○與被害人大聲爭執，質疑被害人
    等情（見本院卷第五八頁）。由上述勘驗結果可知，被告丙○○、戊○○、己○○、乙○○及姓名年籍不詳穿著條紋衣
    服之男子，分別圍住被害人或與之大聲爭執甚或以手拉扯被
    害人並以身體接觸，致被害人後退而跌倒，故上揭五人應有
    犯意聯絡及行為分擔。
  (四)至證人丁○○、李忠鏞、甲○○雖於本院審理時證稱並未見
    被告等人推擠或拉址被害人云云，然查上述證人丁○○為被
    告戊○○之父親、證人李忠鏞則為掌潭村之村幹事、證人甲○○為掌潭村村民，其等所述雖未見被告等人實際動手推擠
    或拉扯被害人，然因共同正犯間，僅須有意思聯絡及行為分
    擔即可，毋須每一共犯均為全部犯罪行為，始成立犯罪，併
    此敘明。
  (五)綜上所述，被告等與姓名年籍不詳穿著條紋衣服之男子間，
    確有與被害人發生拉扯之行為，致被害人退後數步並跌倒之
    情。此外，復有案發時錄影之翻拍照片六幀（見警卷第十七
    頁至第十九頁）、光碟片二片（見本院卷及偵查卷證物袋）
    附卷可按，被告等所辯顯係事後卸責之詞，實不足採，其等
    妨害公務犯行，應堪認定。
三、核被告等所為，均係犯刑法第一百三十五條第一項之妨害公
    務罪，被告等與前揭姓名年籍不詳穿著條紋衣服之男子間有
    犯意聯絡及行為分擔，均為共同正犯。爰審酌被告等因多日
    生活在積水盈尺之環境、日常所需物資亦不足之情況下，情
    緒難免不穩定而觸法、對公務員之人格、尊嚴、國家法益之
    損害程度及犯後態度尚屬良好等一切情狀，量處如主文所示
    之刑，並諭知易科罰金之折算標準，以資懲儆。另查被告丙○○前曾因違反私立學校法案件，經本院於八十六年一月十
    八日以八十五年度易字第一九六○號判處有期徒刑四月確定
    ，並於八十六年三月十二日易科罰金執行完畢，其於五年內
    未曾受有期徒刑以上刑之宣告；被告戊○○曾因過失致死案
    件，經臺灣臺南地方法院於九十二年九月十五日以九十二年
    度交簡字第二九號判處有期徒刑七月，緩刑二年確定，於九
    十四年九月十四日緩刑期滿，而緩刑之宣告未經撤銷，其刑
    之宣告失其效力，亦即其原宣告之刑已不存在；被告己○○
    、乙○○則未曾受有期徒刑以上刑之宣告等情，此均有臺灣
    高等法院被告前案紀錄表各一份在卷可稽，其等因一時失慮
    觸犯刑章，經此偵審程序，應知警惕而無再犯之虞，且被害
    人亦表示不予追究及願原諒被告等語（見偵查卷第十二頁、
    本院卷第一○八頁），本院認所宣告之刑以暫不執行為適當
    ，併均諭知緩刑二年，以啟自新。
四、公訴意旨另認為被告己○○於發生爭執當時，曾向被害人庚○○恫嚇「要將其丟進水裏」等語，致被害人心生畏懼，而
    認其涉有刑法第三百零五條之恐嚇罪嫌，然查：本件被告己○○堅決否認前開犯行，且經勘驗事故發生時之光碟片二片
    ，均未發現有前揭恐嚇言語（見本院卷第五十九頁），且證
    人庚○○於本院審理時亦證述無法確認何人對其恐嚇等語（
    見本院卷第一○二頁），是依上所述，尚無證據足以證明被
    告己○○涉有此部分之犯行，因公訴人認此部分與前揭有罪
    部分有方法結果之牽連關係，屬裁判上之一罪關係，爰不另
    為無罪之諭知，併此敘明。
據上論斷，應依刑事訴訟法第二百九十九條第一項前段，刑法第
二十八條、第一百三十五條第一項、第四十一條第一項前段、第
七十四條第一款、第二款，罰金罰鍰提高標準條例第一條前段、
第二條，判決如主文。
本案經檢察官李志明到庭執行職務。
中    華    民    國    95    年    5     月    25    日
                    刑事第三庭  審判長法  官  沈福財
                                      法  官  卓春慧
                                      法  官  陳仁智
上列正本證明與原本無異。
如不服本判決，應於判決送達後10日內向本院提出上訴狀（應附
繕本）。被害人或被害人如對於本判決不服者，應具備理由請求
檢察官上訴，其上訴期間之計算係以檢察官收受判決正本之日期
為準。
中    華    民    國    95    年    5     月    25    日
                                      書記官  李佳惠
附錄本案論罪科刑法條：
刑法第135條第1項:
對於公務員依法執行職務時，施強暴脅迫者，處3年以下有期徒
刑、拘役或300元以下罰金。


司法院資訊處製作；財團法人民間司法改革基金會備份。
